【裁判字號】    89,訴,312
【裁判日期】    901226
【裁判案由】    違反毒品危害防制條例等
【裁判全文】
臺灣花蓮地方法院刑事判決                        八十九年度訴字第三一二號
    公  訴  人  臺灣花蓮地方法院檢察署檢察官
    被      告  癸○○
    指定辯護人  本院公設辯護人  甲○
右列被告因違反毒品危害防制條例等案件，經檢察官提起公訴（八十八年度偵字第四
三○三號、四四五七號、八十九年度偵字第八八四號），本院判決如左︰
    主  文
癸○○連續收受贓物，處有期徒刑肆月。如易科罰金，以佰元折算壹日。
被訴竊盜、販賣第二級毒品、轉讓第二級毒品部分均無罪。
    事  實
一、癸○○基於收受贓物之概括犯意，明知不詳姓名已成年之人、其友人丁○○所交
    付如下所示物品來路不明係屬贓物，竟仍連續予以收受之，其時間、地點、收受
    之贓物詳如後述：
  (一)癸○○於八十八年七月間某日，在不詳地點，向不詳姓名已成年之人收受子○○
    遭竊之身分證、駕照各一枚（子○○所有上述物品遭竊時間、地點詳如附表編號
    三所示）。
  (二)癸○○於八十八年七、八月間某日，在不詳地點，向不詳姓名已成年之人收受戊○○遭竊之身分證一枚（戊○○所有上述物品遭竊時間、地點詳如附表編號一所
    示）。
  (三)癸○○於八十八年八月底某日，在不詳地點，向丁○○收受辰○○遺失之身分證
    一枚（該身分證係丁○○於八十八年間某日，在花蓮縣吉安鄉○○村○○○街一
    一○號所拾獲，丁○○所涉侵占犯行已經本院判處罰金貳仟元，緩刑貳年確定）
    ，供癸○○作申報稅捐使用（辰○○所有上述物品失竊時間、地點如附表編號二
    所示）。
  (四)癸○○於八十八年十月間某日，在花蓮縣吉安鄉○○○街，向不詳姓名已成年之
    人收受乙○○所有、遭竊之ＦＰ─八六五八號車牌二面（乙○○所有上述物品遭
    竊時間、地點詳如附表編號四所示）。
  (五)癸○○於八十八年十月十五日，在不詳地點，向不詳姓名已成年之人收受卯○○
    （起訴書誤載為子○○）遺失之光豐地區農會金融卡（帳號00000000000000）一
    枚（卯○○係於不詳時間、地點遺失上開金融卡）。
  (六)癸○○於八十八年十月二十四日（起訴書誤載為二十三日），在不詳地點，向不
    詳姓名已成年之人收受丑○○遭竊之中國信託商業銀行ＶＩＳＡ卡（起訴書誤載
    為中華電信CALL CALL）（卡號0000000000000000）、美國銀行ＶＩＳＡ卡（卡
    號0000000000000000）各一枚（丑○○所有上述物品遭竊時間、地點詳如附表編
    號六所示）。
    嗣於八十八年十月二十四日十時二十分許，在花蓮市○○路二九七號前，為警在
    癸○○所駕駛車號ＩＧ─三五六五號自用小客車內，查獲ＦＰ─八六五八號汽車
    車牌二面、戊○○身分證、辰○○身分證、子○○身分證、子○○駕照各一枚、
    卯○○（起訴書誤載為子○○）光豐地區農會金融卡（帳號00000000000000）及
    第二級毒品安非他命十小包（毛重七．六公克）等物。
二、案經花蓮縣警察局花蓮分局報請台灣花蓮地方法院檢察署（下稱花蓮地檢署）檢
    察官偵查起訴。
    理  由
壹、有罪部分：
一、前述(一)(二)(三)(五)(六)部分之事實，業據被告於本院訊問時坦白承認，(四)部分之事實，
    為被告在偵查中坦白承認（花蓮地檢署八十八年度偵字第四三○三號卷十七頁反
    面筆錄參照），並經證人丁○○、被害人子○○、戊○○、辰○○、乙○○、丑
    ○○、卯○○於警訊、偵查及本院訊問時陳述可參，復有贓證物品認領保管收據
    四份、車輛竊盜資料個別查詢報表、車籍作業系統查詢認可資料各一份（上述資
    料均附於警訊卷內）、警員報告書（本院卷(一)二○一頁）、花蓮縣光豐地區農會
    九十年十一月八日函及所附金融卡申請書（本院卷(二)八三至八五頁）附卷可稽。
    被告雖於警訊、偵查時供稱：我是向己○○收受子○○身分證、駕照、戊○○身
    分證、丑○○之信用卡二枚，向午○○收受ＦＰ─八六五八號車牌二面、向丙○○收受卯○○光豐地區農會金融卡一枚云云，惟於本院訊問時多次翻異前詞，先
    改稱：戊○○的身分證是跟誰拿的我不記得，ＦＰ─八六五八號車牌是我在花蓮
    縣吉安鄉慶豐村鬱金香花園附近用手拆下來的，光豐地區農會金融卡是己○○給
    我的云云，之後又改稱：我是因為懷疑己○○指證我販賣安非他命，我才會說東
    西是己○○給我的，事實上子○○的身分證是我在瑞穗省道上統一超商前所竊，
    丑○○的信用卡是我從一女子的機車前籃子拿的云云，可見被告就前揭贓物之取
    得，除前述犯罪事實(三)部分陳述始終一致（且此部分有丁○○供述可參）外，其
    餘供述均有前後不一致之瑕疵，而證人己○○、午○○、丙○○於警訊、本院訊
    問時均堅決否認有將前述贓物交給被告之行為，是本院認為自不能僅憑被告之供
    述，據認己○○、午○○及丙○○就是將前揭贓物交給被告之人。從而本院參酌
    被告之自白及其他事證，認本案事證應甚明確，被告犯行可以認定。
二、核被告所為，係犯刑法第三百四十九條第一項之收受贓物罪。被告先後多次行為
    ，時間緊接，犯罪構成要件相同，顯係基於概括犯意反覆為之，為連續犯，以一
    罪論，並依法加重其刑。爰審酌被告之素行，因收受贓物而觸法，所收受之贓物
    數量非少，及收受後並未使用，暨其智識程度、所生危害、犯罪後之態度等一切
    情狀，量處如主文所示之刑，並諭知易科罰金之折算標準。再查刑法第四十一條
    於九十年一月四日修正，同年一月十日經總統公布實施，參照最高法院二十四年
    七月刑庭總會決議及最高法院二十九年度上字第五二五號判例意旨，仍有刑法第
    二條第一項之適用，而修正後之刑法第四十一條規定較有利於行為人，本案自應
    適用修正後之刑法第四十一條第一項前段規定，對被告諭知易科罰金之折算標準
    。
貳、無罪部分：
一、公訴意旨略以：
  (一)被告癸○○意圖為自己不法所有，基於概括之犯意，先於八十八年一月中旬某日
    八時許，在永和市○○街一三三巷旁之公有停車場內發現，竊取陳一成所有之車
    號ＩＪ─一四四二號自用小客車行車執照一枚，得手後，於八十八年一月中旬或
    下旬某日，在臺北縣永和市○○路九十一巷三號地下室巳○○承租房間內，交付
    委託巳○○保管。又於八十八年三月五日十八時許至同年月六日八時許間之某時
    ，在永和市○○街一○六號，徒手竊取引擎號碼為ET204210號吳淑華所有之機車
    ；於八十八年三月六日二十二時許至同年月七日十一時許間某時，在永和市○○
    路九十一巷四十一號前，竊取林獻棠所有車號ＲＱＸ─一五三號車牌一面，又於
    於八十八年三月十二日七時許至十六、十七時許之間某時點，在郭庚位於臺北縣
    永和市○○路九十一巷三號地下室住處，竊取ＥＮＵＧＹ牌電腦主機、ＮＥＣ牌
    數據機、三菱牌ＨＳ－Ｕ５００型錄放影機、飛利浦牌９２０型ＣＤ放音機各一
    台，隨後，再交由其友人巳○○、庚○○（所涉寄藏贓物罪已經判決有罪確定）
    保管，嗣於八十八年三月十四日三時四十分許，經警根據郭庚提供之線索，至巳
    ○○位於和市○○路九十一巷三號地下室之承租房間內，查獲巳○○、庚○○，
    並在該處扣得車號ＩＪ─一四四二號自用小客車行車執照一枚，且經巳○○、庚○○之引導，於當日四時四十分許至庚○○前開住處，扣得郭庚失竊之ＥＮＵＧ
    Ｙ牌電腦主機、ＮＥＣ牌數據機、三菱牌ＨＳ－Ｕ５００型錄放影機、飛利浦牌
    ９２０型ＣＤ放音機各一台。嗣巳○○之堂弟蘇建文（另為不起訴處分）於八十
    八年四月二十八日十三時許，駕駛其向巳○○借得之前述引擎號碼為ET204210號
    ，後懸車號ＲＱＸ─一五三號車牌一面之機車，行經臺北市○○路果菜市場旁時
    ，為警查獲，並經警扣得該部機車及車號ＲＱＸ－一五三號車牌一面，蘇建文向
    警察供述機車係借自巳○○，而經警循線查獲。因認被告涉犯刑法第三百二十條
    第一項之竊盜罪嫌云云。
  (二)被告癸○○另基於販賣毒品之概括犯意，於八十八年十月初某日及該日之後三天
    某日，連續在花蓮縣吉安鄉○○村○○路○段三○五號，將價值約新台幣（下同
    ）一千元之第二級毒品安非他命一小包，以交換玫瑰石二顆方式，販售予辛○○
    施用，計二次。因認被告癸○○涉犯毒品危害防制條例第四條第二項之販賣第二
    級毒品罪嫌云云。
  (三)被告癸○○又另基於轉讓毒品之概括犯意，分別於八十八年十月初某日及八十八
    年十月二十一日二十三時許，在花蓮縣吉安鄉○○村○○路○段三○五號，將第
    二級毒品安非他命少許，無償提供予辛○○施用，計二次。因認被告癸○○涉犯
    毒品危害防制條例第八條第二項之轉讓第二級毒品罪嫌云云。
二、按犯罪事實應依證據認定之，無證據不得推定其犯罪事實；又不能證明被告犯罪
    者，應諭知被告無罪之判決，刑事訴訟法第一百五十四條、第三百零一條第一項
    分別定有明文。而認定犯罪事實所憑之證據，須適於為被告犯罪事實之證明者，
    始得採為斷罪資料。被告之自白，雖為證據之一種，但依刑事訴訟法第一百五十
    六條第一項規定，被告之自白，須非出於強暴、脅迫、利誘、詐欺、違法羈押或
    其他不正之方法，且與事實相符者，始得為證據。又依同條第二項規定，被告之
    自白，不得作為有罪判決之唯一證據，仍應調查其他必要之證據，以察其是否與
    事實相符。立法目的乃欲以補強證據擔保自白之真實性，亦即以補強證據之存在
    ，藉之限制自白在證據上之價值，防止偏重自白，發生誤判之危險。以被告之自
    白，作為其自己犯罪之證明時，尚有此危險；以之作為其他共犯之罪證時，不特
    在採證上具有自白虛偽性之同樣危險，且共犯之自白，難免有嫁禍他人，而為虛
    偽供述之危險。是則利用共犯者之自白，為其他共犯之罪證時，其證據價值如何
    ，按諸自由心證主義之原則，固屬法院自由判斷之範圍。但共同被告不利於己之
    陳述，雖得採為其他共同被告犯罪之證據，惟此項不利之陳述，須無瑕疵可指，
    且就其他方面調查，又與事實相符者，始得採為其他共同被告犯罪事實之認定。
    若不為調查，而專憑此項供述，即為其他共同被告犯罪事實之認定，顯與刑事訴
    訟法第一百五十六條第二項之規定有違。因之，現行刑事訴訟法下，被告之自白
    ，或共同被告不利於己之陳述，其證明力並非可任由法院依自由心證主義之原則
    ，自由判斷，而受相當之限制，有證據法定主義之味道，即尚須另有其他必要之
    補強證據，來補足其自白之證明力，始得採為斷罪資料。（最高法院八十七年度
    台上字第二一二三號判決、八十七年度台上字第二五八○號判決意旨參照）。再
    者，認定不利於被告之事實，須依積極證據，苟積極證據不足為不利於被告事實
    認定時，即應為有利於被告之認定，更不必有何有利之證據（最高法院三十年上
    字第八一六號判例）；而所謂「積極證據足以為不利被告事實之認定」係指據為
    訴訟上證明之全盤證據資料，在客觀上已達於通常一般之人均不致於有所懷疑，
    而得確信被告確曾犯罪之程度，若未達到此一程度，而有合理懷疑之存在時，即
    無從為有罪之認定（最高法院七十六年台上字第四九八六號判例）。
三、訊據被告則堅決否認其涉前開公訴人所指之罪嫌，辯稱：
  (一)犯罪事實(一)部分我都否認，我沒有住在台北，我只有去跟巳○○要錢，我有借他
    現金一萬七千元，但他一直沒有還我，我才搭飛機去跟他要錢，到他住的地方找
    到他，但沒有要到，我總共去台北二天，錢花光後，我用剩下的一千多元搭飛機
    回來，我回來後不久，我朋友寅○○就告訴我巳○○被抓了。我不認識庚○○，
    巳○○和我是同鄉因而認識，但不是很熟。
  (二)犯罪事實(二)的部分我否認。我沒有在起訴書所指的時間、地點與辛○○接觸，也
    沒有賣安非他命給他來換玫瑰石。辛○○和我見過四、五次面，是朋友介紹認識
    ，那天他請我載他回去，結果朋友打電話來，我彎到電動玩具場那邊找朋友才被
    警察抓到。
  (三)犯罪事實(三)部分我否認。我不知道辛○○也在施用安非他命，是他和我一起被抓
    的時候從他外套搜到吸食器我才知道他有吸食安非他命。我沒有提供安非他命給
    他。
四、本件公訴人認被告涉犯右揭罪嫌，無非以(一)證人巳○○、庚○○及被害人陳一成
    、吳淑華、林獻棠、郭庚於警訊及偵查中指述明確，並有贓物認領保管單四紙在
    卷可稽，(二)(三)部分，業據被告癸○○於警訊時供承不諱，核與證人辛○○證述情
    節大致相符，並有扣案之毒品可稽等，作為認定被告涉有本件罪嫌之依據。
五、經查：
  (一)就前揭犯罪事實(一)部分：
  1.本案係台北縣警察局永和分局於八十八年三月十四日三時四十分許，在巳○○位
    於永和市○○路九十一巷三號地下室之承租房間內，查獲巳○○與庚○○，並扣
    得車號ＩＪ─一四四二號自用小客車行車執照一枚，經巳○○、庚○○之引導，
    於當日四時四十分許至庚○○位於台北縣板橋市○○路一○四號四樓住處，查扣
    得郭庚（住於巳○○住處隔壁，為巳○○之房東）失竊之ＥＮＵＧＹ牌電腦主機
    、ＮＥＣ牌數據機、三菱牌ＨＳ－Ｕ５００型錄放影機、飛利浦牌９２０型ＣＤ
    放音機各一台。嗣巳○○之堂弟蘇建文（另為不起訴處分）於八十八年四月二十
    八日十三時許，駕駛其向巳○○借得之前述引擎號碼為ET204210號，後懸車號Ｒ
    ＱＸ─一五三號車牌一面之機車，行經臺北市○○路果菜市場旁時，為警查獲，
    並扣得該部機車及車號ＲＱＸ－一五三號車牌一面，蘇建文向警察供述機車係借
    自巳○○，而經警循線查獲等情，此經巳○○、庚○○於警訊、偵查及台灣板橋
    地方法院八十八年度易字第一九四九號案件審理時坦白承認，並有贓證物品認領
    保管收據二份足憑，應堪信為真實。可見上述贓物查獲地點都是在巳○○、庚○○住處，且蘇建文所騎上開機車亦係向巳○○借得，而被告住所在花蓮縣境，在
    台北縣境並無住居所，也不曾與巳○○、庚○○同住上揭二處所，則依贓物查獲
    地點判斷，巳○○、庚○○應係上述贓物案件可疑之涉嫌人。
  2.巳○○於八十八年三月十四日在警局初訊時雖供稱：警方所扣得之贓物是被告癸○○給我的云云，惟同一時間庚○○在警局初訊時則供稱：永和市○○路九十一
    巷三號地下室係巳○○所住，板橋市○○路一○四號四樓是我所住，警方在我住
    處查扣之贓物都是巳○○於八十八年三月十二日十八時許搬來我住處的，巳○○
    只說是朋友給他的，是巳○○一人搬來的等語，然同年三月十四日十九時二十八
    分許，在台灣板橋地方法院檢察署檢察官未進行隔離訊問之偵訊下，巳○○先供
    稱上述贓物係癸○○所有，庚○○即附和其詞，亦改稱：在我住處查扣之物品為
    志程所放，志程表示先放在我處，過一陣子賣掉等情，之後巳○○、庚○○即均
    供稱上述贓物為癸○○所有等情，有警訊筆錄、偵訊筆錄可參，其二人顯然有串
    證之嫌。而台灣板橋地方法院、台灣高等法院即均依巳○○庚○○之供詞，在未
    訊問被告癸○○之情形下，依共同寄藏贓物罪，判處巳○○有期徒刑陸月，庚○○有期徒刑二月，緩刑二年確定，此有台灣板橋地方法院八十八年度易字第一九
    四九號、台灣高等法院八十九年度上易字第三九一號刑事判決各一份足參。惟雖
    如此，本院認為並不能遽依共同被告巳○○、庚○○前開無其他客觀證據足以佐
    證與事實相符之供詞，推認被告癸○○有公訴人所指之竊盜犯行。
  3.再者，被害人郭庚、陳一成僅陳稱其等物品遭竊之情形，並未目擊竊嫌，而綜觀
    卷證並無被害人吳淑華、林獻棠之證詞，是顯然均不能做為認定被告有前述竊盜
    犯行之證明。此外，再經本院依職權調查結果後，亦無其他確切之證據足認被告
    涉有此部分犯行，依據前述說明，自應對被告為無罪之諭知。
  (二)就前揭犯罪事實(二)(三)部分：
  1.證人辛○○固於警訊中證稱：我有吸食安非他命，我於八十八年十月二十一日二
    十三時在住處（即花蓮縣吉安鄉○○村○○路○段三○五號）吸食，安非他命是
    我向癸○○要約一粒米大；安非他命來源都是癸○○到我家看到喜歡的玫瑰石換
    的，一粒玫瑰石換得約一至二小包安非他命；我用玫瑰石向癸○○換安非他命吸
    食共四次，第一次在八十八年十月初，第二次是距第一次約三天，第三次是第二
    次過二天，我打他行動電話叫癸○○來我家看石頭，他到我家後沒看到喜歡的石
    頭，準備要走了，我就向他要安非他命，他給我只能吸食一次的量。第四次是於
    八八年十月二十一日二十三時，癸○○沒看到喜歡的石頭，我又向他要安非他命
    吸食，他給我可吸食一次的量云云，惟於本院訊問時則予否認，證稱：我在警訊
    中所述曾經以玫瑰石向癸○○交換安非他命並不實在，當時因為警察說在我身上
    搜到吸食器，癸○○身上有安非他命，警察不相信我們二人沒有關係，叫我要咬
    癸○○說他給我安非他命，我們在中華派出所都有被警察打，警察打我的胸部，
    打癸○○的臉，還有踢他，打我們的是不同人云云。
  2.被告癸○○固於警訊中供稱：我平日都有吸食安非他命，（經警訊問：據辛○○
    於筆錄中指稱自八十八年十月初起以行動電話跟你聯絡，在花蓮縣吉安鄉○○村
    ○○路○段三○五號內，以玫瑰石換取安非他命四次。前二次每次以二粒玫瑰石
    換取安非他命吸食，後二次因石頭你不喜歡，辛○○向你要了少許之安非他命吸
    食，有無此事？）有。（經警訊問：辛○○稱好的玫瑰石可換一至二包安非他命
    是否屬實？）是的，我有告訴他云云，惟於偵查及本院訊問時均予否認，辯稱：
    在警局時因為辛○○已經這樣講了，警察有拿他的筆錄給我看，我不這樣說警察
    不給我回去，我要玫瑰石又沒有用。警察有對我刑求，是中華派出所的主管，他
    打我二巴掌，辛○○也有看到，地點在一進門服務台後面的辦公桌。我沒有受傷
    ，但有腫起來。我沒有驗傷，也沒有打算要告他們等語。可見證人辛○○與被告
    在警訊中所述均經其等事後否認為真，而其二人所指遭警員刑求乙事，經本院傳
    喚證人即其等遭查獲時中華派出所之主管壬○○，雖經壬○○斷然否認，但本院
    認為不能僅憑被告及辛○○前後不一致之供詞，就推認被告有販賣、轉讓第二級
    毒品安非他命之犯行，而被告既坦承有施用安非他命之習慣（並有花蓮縣衛生局
    煙毒尿液檢驗成績書可佐），則扣案之安非他命十小包（毛重七點六公克）僅足
    供做施用毒品犯行之佐證，並不能做為被告有販賣、轉讓安非他命之憑據。此外
    ，再經本院依職權調查結果後，亦無其他確切之證據足認被告涉有此部分犯行，
    依據前述說明，自應對被告為無罪之諭知。
據上論斷，應依刑事訴訟法第二百九十九條第一項前段、第三百零一條第一項、刑法
第五十六條、第三百四十九條第一項、第二條第一項前段、第四十一條第一項前段，
罰金罰鍰提高標準條例第一條前段、第二條，判決如主文。
中      華      民      國      九十    年    十二      月    二十六    日
                                臺灣花蓮地方法院刑事庭
                                    法  官  楊  碧  惠
右正本證明與原本無異。
如對本判決不服，應於送達後十日內，向本院提出上訴狀。（應抄附繕本）告訴人或
被害人如對於本判決不服者，應具備理由請求檢察官上訴，其上訴期間之計算係以檢
察官收受判決正本之日期為準。
                                    法院書記官
中      華      民      國      九十    年    十二      月    二十八    日
附錄本判決論罪之法律條文：
刑法第三百四十九條第一項：
收受贓物者，處三年以下有期徒刑、拘役或五百元以下罰金。


司法院資訊處製作；財團法人民間司法改革基金會備份。
